臺灣屏東地方法院民事裁定
110年度消債職聲免字第84號
聲  請  人  
即 債務 人  吳俞茵即吳靖敏


代  理  人  陳采邑律師
相  對  人  
即 債權 人  國泰世華商業銀行股份有限公司

法定代理人  郭明鑑  
代  理  人  黃怡玲  
相  對  人  
即 債權 人  臺灣新光商業銀行股份有限公司

法定代理人  李增昌  
代  理  人  王秀伶  
相  對  人  
即 債權 人  玉山商業銀行股份有限公司


法定代理人  黃男州  
代  理  人  朱逸君  
相  對  人  
即 債權 人  中國信託商業銀行股份有限公司


法定代理人  利明献  


相  對  人  
即 債權 人  臺灣銀行股份有限公司

法定代理人  許志文  
代  理  人  方錫仁  
上列當事人聲請消費者債務清理事件，本院裁定如下：
    主  文
債務人吳俞茵即吳靖敏應予免責。
    理  由
一、按法院為終止或終結清算程序之裁定確定後，除別有規定外
    ，應以裁定免除債務人之債務。消費者債務清理條例（下稱
    消債條例）第132條定有明文。又法院裁定開始清算程序後
    ，債務人有薪資、執行業務所得或其他固定收入，扣除自己
    及依法應受其扶養者所必要生活費用之數額後仍有餘額，而
    普通債權人之分配總額低於債務人聲請清算前二年間，可處
    分所得扣除自己及依法應受其扶養者所必要生活費用之數額
    者，法院應為不免責之裁定。但債務人證明經普通債權人全
    體同意者，不在此限。另債務人有下列各款情形之一者，法
    院應為不免責之裁定。但債務人證明經普通債權人全體同意
    者，不在此限：一、於七年內曾依破產法或本條例規定受免
    責。二、故意隱匿、毀損應屬清算財團之財產，或為其他不
    利於債權人之處分，致債權人受有損害。三、捏造債務或承
    認不真實之債務。四、聲請清算前二年內，因消費奢侈商品
    或服務、賭博或其他投機行為，所負債務之總額逾聲請清算
    時無擔保及無優先權債務之半數，而生開始清算之原因。五
    、於清算聲請前一年內，已有清算之原因，而隱瞞其事實，
    使他人與之為交易致生損害。六、明知已有清算原因之事實
    ，非基於本人之義務，而以特別利於債權人中之一人或數人
    為目的，提供擔保或消滅債務。七、隱匿、毀棄、偽造或變
    造帳簿或其他會計文件之全部或一部，致其財產之狀況不真
    確。八、故意於財產及收入狀況說明書為不實之記載，或有
    其他故意違反本條例所定義務之行為，致債權人受有損害，
    或重大延滯程序，復為同條例第133、134條所明定。另按法
    院裁定開始更生程序後，債務人免責前，法院裁定開始清算
    程序，其已進行之更生程序，適於清算程序者，作為清算程
    序之一部，其更生聲請視為清算聲請，消債條例第78條第1
    項亦定有明文。
二、經查：
㈠、聲請人前於民國108年3月28日聲請更生，經本院以108年度消
    債更字第72號裁定開始裁定自108年8月30日中午12時起開始
    更生程序。嗣於更生程序進行中，因聲請人所提更生方案未
    獲債權人會議可決，且無從依消債條例第64條第1項規定逕
    予認可，經本院以109年度消債清字第57號裁定自109年11月
    26日中午12時起開始清算程序。復聲請人清算財團之財產分
    配完結，各相對人共受償新臺幣（下同）131,863元後，本
    院於110年10月27日以109年度司執消債清字第66號裁定終結
    清算程序確定等情，業據調取上開卷宗核閱屬實。
㈡、關於聲請人於開始更生程序後迄今之收入部分，聲請人於台
    灣矢崎股份有限公司擔任作業員，其108年9月至110年12月
    收入合計為947,546元，平均每月收入約33,841元，有薪資
    明細可參，堪信屬實。另聲請人109年有天麗生技國際股份
    有限公司所得4,440元，經本院調取其之稅務電子閘門網路
    資料查詢表核閱無誤，應予列計。則聲請人自108年8月算至
    111年4月，其所得共為1,087,350元（計算式：947,546＋33,
    841×4＋4,440＝1,087,350）。至聲請人之支出部分，則依消
    債條例第64條之2第1項規定，以108至111年衛生福利部公告
    每人每月最低生活費之1.2倍即14,866元、14,866元、15,94
    6元及17,076元為計算基準，則聲請人必要支出共為512,378
    元（計算式：14,866×【5＋12】＋15,946×12＋17,076×4＝512,3
    78）。此外，關於聲請人所應負擔之扶養費部分：
  ⒈聲請人育有2名成年子女，分別現年23、25歲，其中23歲之子
    ，其106、108年無所得，107年有所得15,510元、109年有所
    得86,952元，名下無不動產，患有先天性心臟病，現仍在學
    中等情，有戶籍謄本、診斷證明書、身心障礙證明及在學證
    明書可佐，復經本院調取稅務電子閘門網路資料查詢表核閱
    無誤，堪認有受聲請人扶養之必要。而上開扶養義務應由聲
    請人及其配偶共同負擔，又聲請人稱其配偶因身體狀況不佳
    而無法工作，則自110年4月起由聲請人獨自負擔其子扶養費
    等情，業據其提出診斷書為證。而聲請人23歲之子106至107
    年每月領有身障補助3,628元、108年每月領有身障補助4,87
    2元、109年10月起每月領有身障補助5,065元，有領取補助
    款存摺影本可稽，此部分應予扣除，則以上開最低生活費計
    算，聲請人應負擔之扶養費為268,879元（計算式：【14,86
    6－4,872】×5÷2＋14,866×9÷2＋【14,866－5,065】×3÷2＋【15,9
    46－5,065】×3÷2＋【15,946－5,065】×9＋【17,076－5,065】×4
    ＝268,879，小數點以下四捨五入，下同）。
  ⒉關於聲請人25歲之子扶養費部分，其107至109年分別有所得1
    4,523元、3,841元、162,475元，名下無不動產，有戶籍謄
    本可稽，復經本院調取稅務電子閘門網路資料查詢表核閱無
    誤。聲請人主張其子於107年7月入監至109年5月出監前需負
    擔其扶養費，有出監證明書、收容人保管款收款收據可稽。
    而上開扶養義務應由聲請人及其配偶共同負擔，是依消債條
    例第64條之2第2項規定，依上開最低生活費1.2倍計算，聲
    請人此部分應負擔之扶養費應為126,361元（計算式：14,86
    6×【5＋4】÷2＝66,897），則聲請人主張低於上開金額之24,0
    00元，洵堪採信。基上，聲請人之固定收入扣除前開必要支
    出及扶養費後，尚有餘額282,093元（計算式：1,087,350－5
    12,378－268,879－24,000＝282,093），則本院自應審酌普通
    債權人之分配總額是否低於債務人聲請清算前二年間，可處
    分所得扣除自己及依法應受其扶養者所必要生活費用之數額
    。
㈢、關於聲請人聲請更生前二年即106年6月至108年5月間之可處
    分所得部分，其106年無所得，107至108年分別有所得176,3
    20元、323,357元，有稅務電子閘門網路資料查詢表可參。
    則聲請人自106年6月至108年5月，其所得共為311,052元（
    計算式：176,320＋323,357×5/12＝311,052）。至於支出部分
    ，則依消債條例第64條之2第1項規定，以106至108年衛生福
    利部公告每人每月最低生活費之1.2倍即13,738元、14,866
    元及14,866元之數額為計算基準，則聲請人聲請更生前二年
    之必要支出共為348,888元（計算式：13,738×7＋14,866×【1
    2＋5】＝348,888），聲請人主張逾此部分，不予列計。至扶
    養費部分，聲請人之2名成年子女有受聲請人扶養之必要，
    其等受扶養情形業如前述。又其中聲請人23歲之子於106至1
    07年每月領有身障補助3,628元，108年每月領有身障補助4,
    872元，此部分應予扣除，爰依前引扶養費負擔方式，並按
    債條例第64條之2第2項規定，以上開各年度每人每月最低生
    活費1.2倍計算，聲請人106年6月至108年5月應負擔其子扶
    養費為209,561元（計算式：《【13,738－3,628】×7＋【14,86
    6－3,628】×12＋【14,866－4,872】×5》÷2＋14,866×【6＋5】÷2＝
    209,561）。則聲請人聲請更生前二年可處分所得扣除個人
    必要支出及扶養費後，已無剩餘，低於普通債權人於清算程
    序之分配總額131,863元，核與消債條例第133條規定之要件
    不符，自無消債條例第133條所定應不予免責之情形存在，
    而無消債條例第133條應不予免責規定之適用餘地。復查無
    聲請人有消債條例第134條所定其他各款應不免責事由，揆
    諸前揭說明，聲請人既經終結清算程序之裁定確定後，依消
    債條例第132條規定，應裁定免除其債務。
三、綜上所述，本件聲請人並無消債條例第133條之適用，且查
    無消債條例第134條各款所定應不免責之情事，依上說明，
    自應依首開規定裁定本件聲請人免責，爰裁定如主文。
中　　華　　民　　國　　111 　年　　5 　　月　　16　　日
                  民事庭  法　官　曾吉雄
上為正本係照原本作成。
如不服本裁定，應於裁定送達後10日內，以書狀向本院提出抗告
，並繳納抗告費新臺幣1千元。
中　　華　　民　　國　　111 　年　　5 　　月　　16　　日
  　                      書記官　鄭美雀